最　高　行　政　法　院　判　決　　　　　　　　　　九十三年度判字第三○三號
　　上　訴　人　民生行股份有限公司
　　代　表　人　甲○○
　　訴訟代理人　乙○○
　　被 上訴 人　經濟部智慧財產局
　　代　表　人　丙○○
　　參　加　人　荷蘭商．法倫提諾環球公司
　　代　表　人　R．凡．透傑
　　訴訟代理人　陳長文律師
　　　　　　　　張有捷律師
右當事人間因商標評定事件，上訴人對於中華民國九十一年十一月十三日臺北高等行
政法院九十年度訴字第六六七四號判決，提起上訴，本院判決如左：
　　主  文
上訴駁回。
上訴審訴訟費用由上訴人負擔。
　　理  由
一、上訴人前於民國八十六年十月二十四日以「Vc Val Coupeau及圖」商標，指定使
    用於註冊時商標法施行細則第四十九條所定商品及服務分類表第三類香皂、洗面
    皂、洗面乳、洗髮精、洗髮乳等商品，向被上訴人申請註冊，經准列為註冊第八
    二八一五三號商標（下稱系爭商標，如附圖一）。專用權存續期間，參加人檢具
    其註冊第五七五四五九號「V LO GO」商標（下稱據以評定商標，如附圖二），
    對之申請評定，案經被上訴人審查為「申請不成立」之處分。參加人不服，訴由
    經濟部訴願決定撤銷原處分。被上訴人重為審查結果，認系爭商標違反註冊時商
    標法第三十七條第十二款之規定，以九十年七月十一日中台評字第九○○一五三
    號商標評定書為「系爭商標之註冊應為無效，其聯合第00000000、00
    000000、00000000號商標，應一併撤銷」之處分。上訴人不服，
    提起訴願，遭駁回後，遂提起本件訴訟。
二、上訴人於原審起訴主張略以：「Valentino Coupeau」與「VALENTINO」早已經被
    上訴人以多件商標異議審定書認定不近似在案，而系爭商標實源自前述
    Valentino Coupeau之每個字的字首Ｖ、Ｃ，外加特殊長方幾何圖形，搭配Val
    Coupeau於其下方，即數個英文單字及圖形始構成一完整之個體，各單字間係屬
    不可分割之連貫整體，任一單字均不得拆開，僅取其中某部分遽為比對，應就全
    部之串連整體加以觀察。反觀據以評定商標，則為英文Ｖ字型外加一橢圓形框框
    之圖樣，與系爭商標間，在外觀上簡繁有別、設計方式意匠不同，要無構成近似
    ，引致一般商品購買人產生混同誤認誤購之情事。又商標法第三十七條第七款、
    第十二款規定之適用，均須以兩造商標構成相同或近似為前提要件，而審究商標
    是否近似，應以該商標整體圖樣為之，不能遽為分割逕予判斷，此為一般消費者
    觀察判別商標之習慣，若商標分別具有特別醒目之部分，外觀之識別性已顯然不
    同，予人寓目印象及意匠亦差距甚遠，縱其商標均由文字、符號及圖形所組合而
    成，惟其識別性已截然相左，足使消費者區分而無混淆誤認之虞，亦無所謂商標
    構成相同或近似之虞。觀之系爭商標圖樣，其設計意匠在於表彰其品牌設計師「
    Valen- tino Coupeau」之所屬國─法國，故以法國之象徵自由、平等、博愛之
    國旗為設計基礎，配合二個英文單字Val、Coupeau及取其字首Ｖ、Ｃ所組成之聯
    合式商標圖樣；其構圖之鮮明，更將上訴人之特殊巧思表露無疑；反觀據以評定
    商標，僅為英文字母Ｖ外加一方形框框之圖樣。兩相對照就英文字部分，系爭商
    標之英文部分係為「Val Coupeau」，而據以評定商標除圖形外，並無附加任何
    文字；就圖形部分，據以評定商標僅為單純之「Ｖ」圖形，附加一簡單線條外框
    ，而系爭商標之圖形則為一黑白相間之長方格幾何圖形，於中間之長方格附加一
    「Vc」字樣之圖形，二者商標之圖形不僅構圖意匠差異甚大，予人寓目印象亦實
    屬可分，因二者商標圖樣之整體構圖意匠迥不相同，復亦有英文字樣「Val
    Coupeau」可資區別，亦增強區離二者商標圖樣之相異印象，消費者一眼即可明
    辨其間之差異，絕不致有混淆誤認之虞，且上訴人自八十六年起即先後以與系爭
    商標相同或近似之圖樣，向被上訴人申請註冊於各種商品類別，並經被上訴人核
    准註冊，又上訴人為將與系爭商標相關系列之商品推向國際，亦於中國大陸以與
    系爭商標相似之商標圖樣申請註冊於十八類、二十類、二十一類、二十四類、二
    十五類，並均核准審定或註冊在案。況歷年除了法倫提諾環球有限公司外，其他
    廠商以Ｖ圖形作為商標圖樣之一部申請取得註冊於各類別商品，其取得註冊指定
    使用於第二十五類服飾商品之Ｖ圖形商標者，即有三十八件之多，其他類別商品
    之Ｖ字圖形商標亦達數十件，「Ｖ」字商標之保護性與識別性已較薄弱，「Ｖ」
    字圖實絕非參加人可專用，且又如案外人「Valentino Rudy」授權日商松田株式
    會社所申請註冊之第八一七五五八號「Ｖ」字圖商標、古月企業有限公司所有之
    第一六七○二四號商標、第二七九五二八號商標相較，其相似度實更為接近本件
    據以評定商標之「Ｖ」圖樣，被上訴人核准如此相近之商標圖樣註冊於同一服裝
    商品類別中，但卻認與據以評定商標差異度甚大之本件系爭商標有與之構成近似
    之虞，顯見被上訴人於認定「Ｖ」商標之近似與否之問題上，實存在有二截然不
    同之雙重標準，再者，參加人所有註冊之第四五四三六一號「V LOGO」商標與上
    訴人之第八三九八六七號「Vc Val Coupeau及圖」商標亦均並存於第九類之眼鏡
    等商品，足證被上訴人認此二商標圖樣非屬近似，故核准此二商標並存註冊於同
    一商品類別中，雖商標之審查以個案為原則，但本諸同一法理，理應為相同之認
    定。系爭商標為法國知名設計師「Valentino Coupeau」所設計，而「Valentino
    Coupeau」確為其真名，此有其經法國律師公證之國籍證明書可證。經查，參加
    人之品牌設計師「Valentino Garavani」並非姓「Valentino」，「Valentino」
    乃係其名，「Garavani」則係其姓，此有大陸之國際金融報之專題報導可證，因
    之其並非「Valentino」家族之一員，而於其前已有三位著名之「Valentino」家
    族設計師，足證其乃係刻意攀附他人之知名度，將他人辛苦經營之成果攬為己有
    。綜上，系爭商標鮮明、獨特之設計意匠，與據以評定商標相較，實可清楚辨別
    此乃分屬不同的產製主體，亦即此二商標非屬近似商標，而無使公眾產生混淆誤
    認之可能，爰請將訴願決定及原處分均撤銷等語。
三、被上訴人則略以：系爭商標圖樣與據以評定商標圖樣相較，兩者均有惹人注意之
    外文Ｖ及橢圓形外框圖，於異時異地隔離觀察之際，在外觀上有使人產生混淆誤
    認之虞，應屬構成近似之商標。又系爭商標指定使用於香皂、洗面皂、洗面乳、
    洗髮精、洗髮乳等商品，與據以評定商標所指定使用之浴皂、香皂、藥皂、洗髮
    精商品，應屬同一或類似商品，自有註冊時商標法第三十七條第十二款及其施行
    細則第十五條第一項規定之適用。至上訴人主張外文VALENTINO非由 Garavani
    Valentino所首創之相關事證及以普通姓氏為商標者，僅得為弱勢性保護之案例
    ，與本件就二造商標圖樣之Ｖ字及橢圓形外框圖構成近似，而有首揭法條之適用
    無涉，又所列相關Ｖ字圖形商標併存於類似或他類商品之情形，其商標圖樣有別
    ，案情各異，且屬另案是否妥適問題，尚難執為有利之論據，綜上，原處分洵無
    違誤等語，資為抗辯。
四、原審斟酌全辯論意旨及調查證據之結果，略以：被上訴人係認系爭商標圖樣與據
    以評定商標圖樣相較，兩者均有惹人注意之外文Ｖ及橢圓形外框圖，於異時異地
    隔離觀察之際，在外觀上有使人產生混淆誤認之虞，應屬構成近似之商標。又系
    爭商標指定使用於香皂、洗面皂、洗面乳、洗髮精、洗髮乳等商品，與據以評定
    商標所指定使用之浴皂、香皂、藥皂、洗髮精商品，復屬同一或類似商品，自有
    系爭商標註冊時商標法第三十七條第十二款及同法施行細則第十五條第一項規定
    之適用，乃為「系爭商標之註冊應為無效，其聯合第00000000、000
    00000、00000000號商標，應一併撤銷」之處分，訴願決定機關予
    以維持，而對於上訴人所訴，被上訴人前曾核准十數件以Ｖ形當作商標圖樣之部
    分，併存註冊於同一商品類別乙節，認為其商標圖樣與本件均屬有別，且屬另案
    是否妥適問題，上訴人尚不得比附援引，執為本件有利之論據。上訴人於本件行
    政訴訟中猶執前詞爭議，惟經審核被上訴人就本件商標評定案件作成「系爭商標
    之註冊應為無效，其聯合第00000000、00000000、00000
    000號商標，應一併撤銷」之處分所持之右開理由，及訴願決定機關決定駁回
    上訴人之訴願所持之右開理由，均無不妥。因而將訴願決定及原處分均予維持，
    駁回上訴人之訴。
五、本院經核原判決於法並無違誤。上訴意旨仍執前詞並主張略以系爭商標圖樣與據
    以評定商標圖樣相較，二者商標圖樣之整體構圖意匠迥不相同，復亦有英文字樣
    「Val Coupeau」可資區別，亦增強區離二者商標圖樣之相異印象，消費者一眼
    即可明辨其間之差異，絕不致有混淆誤認之虞，且上訴人自八十六年起即先後以
    與本件系爭商標相同或近似之圖樣，向被上訴人申請註冊於各種商品類別，並經
    被上訴人核准註冊，上訴人信賴被上訴人所為授益處分，持續以相同近似之商標
    圖樣申請註冊，投入大量心血與金錢於廣告、行銷，今被上訴人率爾認定系爭商
    標與他人商標構成近似，且參加人所有註冊之第四五四三六一號「Ｖ（logo ）
    」商標與上訴人第八三九八六七號「Vc Val Coupeau及圖」商標並存於第九類眼
    鏡等商品，可見被上訴人於審查商標圖樣之近似時顯有偏頗，原判決就此重要證
    據未予審酌，亦未具體詳盡說明構成近似之理由，原判決取捨證據、認定事實顯
    有重大違誤。又原判決就其他廠商以Ｖ圖形作為商標圖樣之一部申請取得註冊於
    各類別商品不勝枚舉，案外人「Valentino Rudy」授權日商松田株式會社所申請
    註冊之第八一七五五八號「Ｖ」字圖商標、古月企業有限公司所有之第一六七○
    二四號商標、第二七九五二八號商標相較，其相似度實更為接近本件據以評定商
    標之「Ｖ」圖樣，被上訴人核准如此相近之商標圖樣註冊於同一服裝商品類別中
    ，但卻認與本件據以評定商標差異度甚大之本件系爭商標有與之構成近似之虞等
    ，均未詳述其理由，認事用法顯然不當，爰請廢棄原判決，並撤銷訴願決定及原
    處分等語。然查商標圖樣「相同或近似於他人同一商品或類似商品之註冊商標者
    」，不得申請註冊，系爭商標註冊時商標法第三十七條第十二款定有明文。而衡
    酌兩商標是否近似，以具有普通知識經驗之購買人，於購買時施以普通所用之注
    意，有無混同誤認之虞判斷之，同法施行細則第十五條第一項亦有明定。又「商
    標之是否近似，應就兩商標隔離觀察有無混同誤認之虞以為斷，若兩商標之圖形
    文字等主要部分及其聯合式大致相同，致隔離觀察使人易於誤認者即不得謂非近
    似。」、「兩商標對照比較雖有差別，然異時異地各別觀察，易茲混淆，仍不得
    不謂為近似。」本院二十八年判字第二一號、六十一年判字第五號分別著有判例
    可參。而本件上訴人之系爭商標圖樣與據以評定商標圖樣對照比較雖有差別，但
    兩者之圖形文字等主要部分均有引人注意之外文Ｖ及橢圓形外框圖，於異時異地
    隔離觀察之際，在外觀上有易於使人產生混淆誤認之虞，應屬近似之商標。且系
    爭商標指定使用於香皂、洗面皂、洗面乳、洗髮精、洗髮乳等商品，與據以評定
    商標所指定使用之浴皂、香皂、藥皂、洗髮精商品，復屬同一或類似商品，自有
    系爭商標註冊時商標法第三十七條第十二款及同法施行細則第十五條第一項規定
    之適用，被上訴人所為「系爭商標之註冊應為無效，其聯合第00000000
    、00000000、00000000號商標，應一併撤銷」之處分，揆諸前
    開規定與說明，尚無違誤，訴願決定及原判決亦予維持，均無不合。況查原判決
    已就本件爭點即系爭商標與據以評定商標是否近似，是否使用於同一或類似商品
    ，有無系爭商標註冊時商標法第三十七條第十二款規定之適用各節，詳明其得心
    證之理由，有如前述。並與前開註冊時商標法、同法施行細則等法令規定及判例
    意旨要無不合，尚無判決不適用法規或適用不當之違法；亦難謂有判決不備理由
    之違法，縱原審雖有未於判決中加以論斷者，惟尚不影響於判決之結果，與所謂
    判決不備理由之違法情形不相當。至於上訴人其餘訴稱各節，乃上訴人以其對法
    律上見解之歧異，就原審取捨證據、認定事實之職權行使，指摘其為不當，均無
    可採。綜上所述，上訴意旨指摘原判決違誤，求予廢棄，難認有理由，應予駁回
    。
據上論結，本件上訴為無理由，爰依行政訴訟法第二百五十五條第一項、第九十八條
第三項前段，判決如主文。
中　　華　　民　　國　　九十三　　　年　　　三　　　　月　　二十五　　　日
                    最 高 行 政 法 院  第 四 庭
                                審 判 長 法  官　　　徐　樹　海
                                         法  官      鄭  淑  貞
                                         法  官　　　高　啟　燦
                                         法  官　　　吳　錦　龍
                                         法  官　　　林　茂　權
右  正  本  證  明  與  原  本  無  異
　　　　　　　　　　　　　　　　　　　　 法院書記官　王　褔　瀛
中　　華　　民　　國　　九十三　　　年　　　三　　　　月　　二十六　　　日
